臺灣新北地方法院行政訴訟判決　　　　　110年度交字第428號
原　　　告　林筠皓　

被　　　告　新北市政府交通事件裁決處

代　表　人　李忠台　
訴訟代理人　黃慧婷　　律師


上列當事人間因交通裁決事件，原告不服被告民國110年5月20日
新北裁催字第48-CJ0000000號、第48-CJ0000000號裁決，向本院
提起行政訴訟，本院判決如下：
    主  文
一、原告之訴駁回。
二、訴訟費用新臺幣參佰元由原告負擔。
    事實及理由
壹、程序方面：
    原告不服被告所為道路交通管理處罰條例第8 條之裁決而提
    起撤銷訴訟，依行政訴訟法第237 條之1 ，應適用交通裁決
    事件訴訟程序。本件因卷證資料已經明確，本院依同法第23
    7 條之7 規定，不經言詞辯論，直接裁判。
貳、實體方面：
一、爭訟事實概要：緣原告林筠皓駕駛所有車牌號碼000-0000號
    普通重型機車（下稱系爭機車）於民國（下同）110年2月23
    日6時58分時行經「土城區中華路2段(10號)」、「土城區中
    華路2段(26-1號)」時二處，有「機車行駛禁行機車道」、
    「駕駛人變換車道不依規定使用方向燈」之違規，經民眾於
    110 年 2 月 23 日檢具違規影片向新北市政府警察局土城
    分局(下稱原舉發單位)檢舉（原檢舉4件，原告自行撤回2件
    ），經原舉發單位檢視違規影片後認違規事證明確，爰於11
    0年3月5日分別填製新北市警交大字第CJ0000000號、第CJ00
    00000號舉發違反道路交通管理事件通知單予以舉發，記載
    到案日期為110年4月19日前，並移送被告處理，原告110年3
    月29日提出申訴，經被告調查認定原告有上開違規事實，乃
    依道路交通管理處罰條例第45條第1項第13款、第42條、第
    63條第1項第1款及違反道路交通管理事件統一裁罰基準表之
    規定，於110年5月20日以新北裁催字第48-CJ0000000號裁決
    書（下稱原處分一）裁處罰鍰新臺幣（下同）600元，並記
    違規點數1點、以新北裁催字第48-CJ0000000號裁決書（下
    稱原處分二）裁處罰鍰1200元。原告不服原處分一、原處分
    二，遂提起
    本件行政訴訟。
二、原告起訴主張及聲明：
㈠、主張要旨：
⑴、民眾檢舉之違規事項雖屬實，但不應該時間相隔一分鐘之差
    ，又再次舉發相同事項，無疑像是惡意檢舉，浪費司法資源
    ，因已不是本人頭一次遇到。
⑵、故關於「檢舉」這件行為，本人認真的認為不是件壞事，也
    非常欣賞這樣如此正義的行為，但倘若「檢舉」這件事情是
    一種很明顯的分辨出在特意的針對亦或惡意執行此行為，如
    連續開罰或一次性的在同一天同一個地點的時間遭受到多次
    事項受罰，這樣的事件一再的登上新聞媒體版面，是否真的
    讓那些有心人士在氾濫？如此的惡意循環，是否也代表著間
    接浪費社會及社會訴訟資源。
㈡、聲明：⑴原處分一、原處分二均撤銷。⑵訴訟費用由被告負
    擔。
三、被告答辯及聲明：
㈠、答辯要旨：
⑴、查本件採證影片中，原告確實於「土城區中華路 2 段 ( 10
    號)」、「土城區中華路2段(26-1號)」駕駛系爭機車分別有
    行駛於禁行機車道及變換車道未打方向燈之違規，此有採證
    影片(附件一「Z0000000000000000000-0.mp4」00:00:52-00
    :00:53)及採證影片截圖(被證4)在卷可稽，此二違規行為(
    不使用方向燈及行駛禁行機車道)本即分屬不同之違規行為
    ，另原告所指受連續舉發之案發地點(第CJ0000000號、第
     CJ0000000號)與本件違規行為間既已超過一個路口，即無
     適用或類推適用處罰條例第85之1條規定之餘地，故上開處
     分並不涉及一行為不二罰之問題，被告分別予以裁處自無
     違反比例原則，原處分應予維持。
⑵、再者，原告合法考領機車駕駛執照，有機車車籍查詢資料及
    駕駛人基本資料為憑（被證6），其對上述規定應知之甚詳
    ，並應確實遵守。是原告前揭所述，無非單方所執之詞，委
    無足取。綜上所述，被告依法裁處，應無違誤。原告之訴為
    無理由，陳請判決如答辯聲明所載，以維法紀。
㈡、聲明：⑴原告之訴駁回。⑵訴訟費用由原告負擔。
四、爭點：
㈠、違規行為時間相間隔 1 分鐘，應否視為一行為或數行為裁
    處？
㈡、原告於上開時、地違規行為，被告分別裁處是否適法有據？
五、本院的判斷：
㈠、前提事實：
    爭訟概要欄所載之事實，除上開爭點外，其餘事實業為原告
    於起訴狀所不爭執，且有民眾檢舉明細、新北市警交大字第
    CJ0000000號、第CJ0000000號、第CJ0000000號、第CJ00000
    00 號舉發違反道路交通管理事件通知單及送達證明、原告
    申訴書、新北市政府警察局土城分局 110 年 4 月 14 日
    新北警土交字第 1103694743 號函附員警報告書、採證光碟
    擷取違規照片、示意圖、新北裁催字第48-CJ0000000號、第
    48 -CJ00 00000號違反道路交通管理事件裁決書及送達證書
    、機車車籍查詢資料及駕駛執照基本資料、採證光碟等資料
    （見本院卷第83-131頁）附卷可稽，此事實應堪認定。
㈡、本件應適用之相關法令：
⑴、道路交通標誌標線號誌設置規則第182條規定：「車道線，
    用以劃分各線車道，指示車輛駕駛人循車道行駛。本標線為
    白虛線，線段長四公尺，間距六公尺，線寬一○公分。本標
    線設置圖例如左：」。
⑵、道路交通安全規則第99條第1項前段：「機車行駛之車道，
    應依標誌或標線之規定行駛。」。
⑶、道路交通安全規則第91條第1項第6款：「行車遇有轉向、減
    速暫停、讓車、倒車、變換車道等情況時所用之燈光及駕駛
    人之手勢，應依下列規定：六、變換車道時，應先顯示欲變
    換車道方向之燈光或手勢。」。
⑷、道路交通安全規則第109條第2項第2款：「汽車駕駛人，應
    依下列規定使用方向燈：二、左（右）轉彎時，應先顯示車
    輛前後之左（右）邊方向燈光；變換車道時，應先顯示欲變
    換車道方向之燈光，並應顯示至完成轉彎或變換車道之行為
    。」。
⑸、道路交通管理處罰條例第7條之1：「對於違反本條例之行為
    者，民眾得敘明違規事實或檢具違規證據資料，向公路主管
    或警察機關檢舉，經查證屬實者，應即舉發。但行為終了日
    起逾七日之檢舉，不予舉發。」。
⑹、道路交通管理處罰條例第42條：「汽車駕駛人，不依規定使
    用燈光者，處新臺幣一千二百元以上三千六百元以下罰鍰。
    」。
⑺、道路交通管理處罰條例第45條第1項第13款規定：「汽車駕
    駛人，爭道行駛有下列情形之一者，處新臺幣600元以上
    1,800元以下罰鍰：…十三、機車不在規定車道行駛。」。
⑻、道路交通管理處罰條例第63條第1項第1款規定：「汽車駕駛
    人有下列各款所列條款之一者，除依原條款處罰鍰外，並予
    記點：一、有第三十三條第一項、第二項、第三十八條第一
    項、第四十條、第四十五條、第四十七條第一款至第三款、
    第四十八條、第四十九條或第六十條第二項第一款、第二款
    情形之一者，各記違規點數一點。」。
⑼、道路交通管理處罰條例第85條之1第2項第1款規定：「汽車
    駕駛人、汽車所有人、汽車買賣業或汽車修理業違反第五十
    六條第一項或第五十七條規定，經舉發後，不遵守交通勤務
    警察或依法令執行交通稽查任務人員責令改正者，得連續舉
    發之。一、逕行舉發汽車行車速度超過規定之最高速限或低
    於規定之最低速度或有第三十三條第一項、第二項之情形，
    其違規地點相距六公里以上、違規時間相隔六分鐘以上或行
    駛經過一個路口以上。但其違規地點在隧道內者，不在此限
    。」。
⑽、按「本細則依道路交通管理處罰條例第九十二條第四項規定
    訂定之。」、「處理違反道路交通管理事件之程序及統一裁
    罰基準，依本細則之規定辦理。前項統一裁罰基準，如附件
    違反道路交通管理事件統一裁罰基準表。」，違反道路交通
    管理事件統一裁罰基準及處理細則第1條、第2條第1項、第2
    項分別亦有明定，是違反道路交通管理事件統一裁罰基準及
    處理細則即係基於法律之授權所訂定，而該處理違反道路交
    通管理事件之統一裁罰基準（即「違反道路交通管理事件統
    一裁罰基準表」）已考量「違反事件」、「法條依據」、「
    法定罰鍰額度或其他處罰」、「違規車種類別或違規情節」
    、「期限內繳納或到案聽候裁決者」、「逾越應到案期限30
    日內，繳納罰鍰或到案聽候裁決者」、「逾越應到案期限30
    日以上60日以內，繳納罰鍰或到案聽候裁決者」、「逾越應
    到案期限60日以上，繳納罰鍰或逕行裁決處罰者」等因素，
    作為裁量之標準，並未違反授權之目的及裁量權之本質，是
    其不僅直接對外發生效力，且被告亦應受其拘束而適用之。
㈢、原告行政訴訟主張意旨略以：「數違規事實時間均相間隔1
    分鐘而已，應視為一行為。」等語置辯。惟查：
⑴、依採證光碟擷取照片所示：①110年2月23日6時58分在土城
    區中華路2段10號行駛禁行機車道（單號:CJ0000000)（見本
    院卷第110頁上方照片編號3）；②110年2月23日6時58分在
    土城區中華路2段26-1號變換車道不依規定使用方向燈(單號
    : CJ0000000)（見本院卷第111頁下方照片編號5），原告確
    實於上開路段駕駛系爭機車分別有行駛於禁行機車道及變換
    車道未打方向燈之違規，此有上開採證光碟擷取照片在卷可
    稽，此二違規行為(變換車道不依規定使用方向燈及行駛禁
    行機車道)本即分屬不同之違規行為。原告所指受連續舉發
    之案發地點(第CJ0000000號、第CJ0000000號)與本件違規行
    為間既已超過一個路口，即無適用或類推適用上開道路交通
    管理處罰條例第85之1條規定之逕行舉發汽車行車速度超過
    規定之最高速限或低於規定之最低速度或有第三十三條第一
    項、第二項之情形，而有其違規地點相距六公里以上、違規
    時間相隔六分鐘以上或行駛經過一個路口以上之限制，故上
    開處分並不涉及一行為不二罰、比例原則之問題，被告分別
    予以裁處核無違誤。
⑵、原告於系爭地點駕駛車輛有2次未依規定使用方向燈而變換
    車道、有2次行駛禁行機車道，其行為雖有時間與空間上之
    密接性，參以變換車道使用方向燈之規範立法目的，係在使
    駕駛人得以知悉前方車輛之動向，而作為後方車輛駕駛之反
    應依據，原告於系爭地點未打方向燈而二度變換車道，已分
    別使後方駕駛人產生兩次不可預見之危險，又任何用路人駕
    車行駛道路上時，理應遵守交通標誌、標線、號誌，在非緊
    急避難情況下，尚不能恣意罔顧交通標誌、標線、號誌行駛
    禁行機車道，否則交通秩序必將無法維繫，人車生命安全亦
    將無以確保。綜上所述，原告之行為既分別屬於不同之數行
    為而分別造成不同之危險，而現行法又未就渠等違規行為納
    入擬制為一行為之意，原則上複數行為理應受複數之評價，
    否則無異於鼓勵駕駛人於道路上為某一違規行為而可以無顧
    忌地為其他違規行為而連續違規，本件既已受民眾檢舉，即
    表示其行為顯已對於後方之車輛造成多個危險，原告之主張
    難作為解免本件處分之依據，被告據前述事實作成之處分，
    洵屬合法有據。
⑶、原告合法考領機車駕駛執照，有機車車籍查詢資料及駕駛人
    基本資料為憑（見本院第127-129頁），其對上述規定應知
    之甚詳，並應確實遵守。是原告上揭所述，無非單方所執之
    詞，委無足取。綜上所述，被告依法裁處，應無違誤，原告
    之訴為無理由。
六、本件判決基礎已經明確，兩造其餘的攻擊防禦方法與訴訟資
    料，經本院斟酌後，核與判決結果不生影響，無一一論述及
    調查之必要，一併說明。
七、結論：原處分一及原處分二均無違誤，原告訴請撤銷為無理
    由，應予駁回。本件第一審裁判費為300元，所以確定第一
    審訴訟費用額為300元，由原告負擔。
八、依行政訴訟法第195 條第1 項後段、第236 條、第98條第1
    項前段、第237 條之8 第1 項、第237 條之9 第1 項，判決
    如主文。
中    華    民    國   110    年    11    月    23    日
                  行政訴訟庭  法  官  陳伯厚
一、上為正本係照原本作成。
二、如不服本判決，應於判決送達後20日內，向本院提出上訴狀
    並表明上訴理由（原判決所違背之法令及其具體內容或依訴
    訟資料可認為原判決有違背法令的具體事實），其未載明上
    訴理由者，應於提出上訴後 20 日內向本院補提理由書（上
    訴狀及上訴理由書均須按他造人數附繕本，如未按期補提上
    訴理由書，則逕予駁回上訴），並應繳納上訴裁判費新臺幣
    750 元。
                              書記官  陳柔吟
中    華    民    國   110    年    11    月    23    日